【裁判字號】    97,簡抗,5
【裁判日期】    971127
【裁判案由】    拆屋還地
【裁判全文】
臺灣嘉義地方法院民事裁定  97年度簡抗字第5號
抗  告  人  庚○○
            癸○○
            子○○
            壬○○
            辛○○
上五人共同
訴訟代理人  己○○
相  對  人  甲○○
            戊○○原名陳淑卿.
                        之2
            丙○○
            丁○○○
            乙○○
            邵芊芸原名戴邵麗.
上列抗告人因與相對人間請求拆屋還地事件，抗告人對於本院朴
子簡易庭民國97年9月19日所為之97度度朴簡字第67號裁定提起
抗告，本院裁定如下：
    主  文
抗告駁回。
抗告費用由抗告人負擔。
    理  由
一、抗告意旨略以：坐落嘉義縣太保市○○段1340地號土地（以
    下簡稱「系爭土地」）原為抗告人庚○○、癸○○、子○○
    及訴外人蔡嚴枝共有，蔡嚴枝業於民國93年11月30日死亡，
    故其應有部分由繼承人即抗告人壬○○、辛○○所繼承，而
    坐落同段1362-6、1362-1、1362-2、1362-3、1362-4、1362
    -5地號土地，則分別為相對人甲○○、戊○○、丙○○、丁
    ○○○、乙○○、邵芊芸所有，相對人等之地上建物，無權
    占用抗告人所有之系爭土地，故依民法第767條之規定，請
    求相對人應將坐落系爭土地之地上物拆除後，將土地返還抗
    告人，並願供擔保聲請假執行。
二、
(一)、按原告之訴，其訴訟標的為確定判決之效力所及者，法院應
    以裁定駁回之；又除別有規定外，確定之終局判決就經裁判
    之訴訟標的有既判力，民事訴訟法第249條第1項第7款、第
    400條第1項分別定有明文。
(二)、又按確定判決所生之既判力，除使當事人就確定終局判決經
    裁判之訴訟標的法律關係，不得更行起訴或為相反之主張外
    ，法院亦不得為與確定判決意旨相反之裁判，始能避免同一
    紛爭再燃，以保護權利，維持法之安定及私法秩序，達成裁
    判之強制性、終局性解決紛爭之目的。申言之，法院於將抽
    象之法律條文，經由認事用法之職權行使，以判決形式適用
    於具體個案所確定之權利義務關係，乃當事人間就該事件訴
    訟標的之具體規範，對於雙方當事人及法院均具有拘束力，
    當事人間之權利義務關係因而調整，不容當事人再為相反之
    爭執，法院更應將之作為「當事人間之法」而適用於該當事
    人間之後續訴訟（最高法院93年度台上字第1736號判決意旨
    參考）。
(三)、再按，訴訟法上所謂一事不再理原則，乃指同一事件已有確
    定之終局判決者而言。所謂同一事件，必同一當事人就同一
    法律關係（訴訟標的）而為同一之請求，須此三者有一不同
    ，始得謂非同一事件，不受確定判決之拘束；又前後兩訴是
    否同一事件，應依(一)前後兩訴之當事人是否相同；(二)前後兩
    訴之訴訟標的是否相同；(三)前後兩訴之聲明，是否相同、相
    反或可以代用等三個因素決定之（最高法院86年度台抗字第
    310號、73年度台抗字第518號裁判要旨參照）。
三、經查：抗告人前於95年間已就此項法律關係，對相對人提起
    拆屋還地訴訟，經本院以95年度嘉簡字第1401號、96年度簡
    上字第58號判決抗告人敗訴確定，業據本院調閱該案卷證無
    訛，則上開民事判決對於兩造間，依法即具有既判力。今抗
    告人復對同一相對人等，就相同之訴訟標的物，依民法第
    767條之同一法律關係，提起本件訴訟而為同一之請求，揆
    諸上開規定及說明，即有違反訴訟法上一事不再理原則，自
    不許抗告人再就同一訴訟標的另行提起新訴。從而，本件抗
    告人於原審之訴，顯不合法，應予駁回，其假執行之聲請亦
    失宣告之依據，應併予駁回。原審裁定駁回其訴及假執行之
    聲請，核無違誤。抗告意旨指摘原裁定不當，求予廢棄，為
    無理由，應由本院駁回其抗告。
四、依民事訴訟法第436條之1第3項、449條第1項、第95條、第
    78條、第85條第1項前段，裁定如主文。
中    華    民    國    97    年    11    月    27    日
                  民事第二庭  審判長  法  官  黃茂宏
                                      法  官  蘇雅慧
                                      法  官  洪嘉蘭
以上為正本係照原本作成。
本件裁定不得抗告。
中    華    民    國    97    年    11   月    27    日
                                       書記官  陳昭煌


司法院資訊處製作；財團法人民間司法改革基金會備份。
